【裁判字號】    98,台上,5118
【裁判日期】    980910
【裁判案由】    違反槍砲彈藥刀械管制條例
【裁判全文】
最高法院刑事判決            九十八年度台上字第五一一八號
上  訴  人  甲○○
選任辯護人  彭冀湘律師
上列上訴人因違反槍砲彈藥刀械管制條例案件，不服台灣高等法
院台南分院中華民國九十八年七月二日第二審判決（九十八年度
上訴字第五三四號，起訴案號：台灣台南地方法院檢察署九十七
年度偵字第六八七四號），提起上訴，本院判決如下：
    主  文
上訴駁回。
    理  由
按刑事訴訟法第三百七十七條規定，上訴於第三審法院，非以判
決違背法令為理由，不得為之。是提起第三審上訴，應以原判決
違背法令為理由，係屬法定要件。如果上訴理由書狀並未依據卷
內訴訟資料，具體指摘原判決不適用何種法則或如何適用不當，
或所指摘原判決違法情事，顯與法律規定得為第三審上訴理由之
違法情形，不相適合時，均應認其上訴為違背法律上之程式，予
以駁回。本件上訴人甲○○上訴意旨略稱：扣案槍、彈係伊主動
告知前來搜索之警員，本件於案發前，警員並不知伊鳴槍試射之
事，原判決未依自首之規定減輕其刑，自屬違法云云。惟查：本
件原判決綜合上訴人之自白、卷附台灣台南地方法院搜索票、內
政部警政署刑事警察局民國九十七年六月十三日刑鑑字第０九七
００六八二七七號槍彈鑑定書及扣案改造槍、彈等全案卷證資料
，本於事實審法院之推理作用，認定上訴人有其事實欄所載之犯
行，因而維持第一審依想像競合之法律關係，從一重論處上訴人
未經許可，寄藏可發射子彈具有殺傷力之改造手槍罪刑（累犯）
之判決，駁回其於第二審之上訴。已詳敘調查、取捨證據之結果
及憑以認定犯罪事實之心證理由。並就上訴人所辯其係自首等語
認非可採，詳予說明論述。就形式上觀察，原判決要無採證認事
違背經驗法則、論理法則或理由不備等違背法令之情形。且按刑
法第六十二條所謂「自首」，係指犯人在其犯罪未發覺前，向該
管公務員承認犯罪，而接受裁判而言。所謂「發覺」，固非以有
偵查犯罪職權之機關或人員確知其犯罪無誤為必要，祇須有確切
之根據，對其發生懷疑，將之列為偵查之對象，即得謂為已發覺
。查本件係台南市警察局第二分局以上訴人涉嫌違反槍砲彈藥刀
械管制條例案件，向台灣台南地方法院聲請核發搜索票獲准後，
始於九十七年五月七日前往上訴人住處即台南縣永康市○○街一
七五巷一弄九號執行搜索等情，有前揭搜索票、台南市警察局第
二分局搜索扣押筆錄在卷可稽（見警卷第三至六頁）；而台南市
警察局第二分局係基於秘密證人指述，並實際進行查證後，認定
上訴人確已涉嫌非法持有改造槍、彈，始向台灣台南地方法院聲
請核發搜索票進行搜索，於搜索中上訴人坦承非法持有改造槍、
彈犯行之事實，亦據證人即執行搜索之警員藍敏峰於第一審結證
無訛（見第一審卷第四八至五十頁），則警方接獲檢舉並進行查
證後，懷疑上訴人非法持有改造槍、彈，將之列為偵查之對象，
即屬已發覺其犯罪，自與自首之要件不符。況修正刑法第六十二
條關於自首減刑之規定，已由「應減輕其刑」，修正為「得減輕
其刑」。減輕與否，事實審法院本有自由裁酌之權，原判決未予
減輕其刑，仍無不合。上訴意旨，未依據卷證資料，具體指摘原
判決如何違背法令，置原判決之論敘於不顧，仍執陳詞謂警方搜
索時，已自首認罪，主動交出扣案槍、彈，符合自首要件，應減
輕其刑云云，再為事實之爭辯，並對原審採證認事之職權行使，
任意指摘，難謂已符合首揭法定上訴要件，其上訴違背法律上之
程式，應予駁回。
據上論結，應依刑事訴訟法第三百九十五條前段，判決如主文。
中    華    民    國  九十八  年    九    月    十    日
                      最高法院刑事第二庭
                          審判長法官  莊  登  照
                                法官  陳  世  淙
                                法官  徐  昌  錦
                                法官  許  錦  印
                                法官  呂  丹  玉
      本件正本證明與原本無異
                                      書  記  官
中    華    民    國  九十八  年    九    月   十四   日
                                                      K


司法院資訊處製作；財團法人民間司法改革基金會備份。
